【裁判字號】    99,訴,1225
【裁判日期】    991029
【裁判案由】    違反毒品危害防制條例
【裁判全文】
臺灣彰化地方法院刑事判決              99年度訴字第1225號
公  訴  人  臺灣彰化地方法院檢察署檢察官
被      告  甲○○
上列被告因違反毒品危害防制條例，經檢察官提起公訴（99年度
毒偵字第1334號），被告於本院準備程序中就被訴事實為有罪之
陳述，經本院合議庭裁定改進行簡式審判程序，本院判決如下：
    主    文
甲○○施用第一級毒品，累犯，處有期徒刑柒月；扣案塑膠鏟管
壹支沒收。
    犯罪事實
一、甲○○於民國87年間因施用毒品案件，經裁定送觀察勒戒後
    ，認無繼續施用傾向，於88年1月20日，經臺灣雲林地方法
    院檢察署檢察官以88年度偵字第88號為不起訴處分（初犯）
    ；嗣又於觀察勒戒執行完畢釋放後5年內之90年5月26日，再
    度因施用第二級毒品經觀察勒戒後認無繼續施用傾向，經臺
    灣彰化地方法院檢察署檢察官於90年8月7日以90年度偵字23
    71號為不起訴處分（二犯）；嗣又於90年10月間，因毒品危
    害防制條例施用第一、二級毒品案件，經本院裁定送強制戒
    治，所犯施用毒品部分，則於91年9月2日，經本院以91年訴
    字854號判處有期徒刑9月及5月，定應執行刑1年1月確定（
    三犯）。
二、甲○○前因竊盜案，於88年6月11日，經本院以88年易字179
    號判處有期徒刑1年4月確定（第1案）；又因搶奪案，於89
    年1月10日，經本院以88年訴字661號判處有期徒刑2年確定
    （第2案）；嗣第1案及第2案合併定執行刑3年2月，嗣假釋
    付保護管束，又經撤銷假釋應執行殘刑1年2月7日。嗣又因
    搶奪案，於90年9月13日，經本院以90年訴字822號判處有期
    徒刑2年2月確定（第3案）；嗣又因搶奪案，於92年1月20日
    經臺灣高等法院臺中分院判處有期徒刑3年2月確定（第4案
    ）；嗣又因毒品危害防制條例施用第一、二級毒品案件，於
    91年9月2日，經本院以91年訴字854號判處有期徒刑9月及5
    月，定應執行刑1年1月確定，嗣並經分別減刑為有期徒刑4
    月又15日、2月又15日（第5案）；上揭第1、2案應執行之殘
    刑1年2月7日，第3案之有期徒刑2年2月，第5案減刑後與第4
    案所定應執行刑3年7月，接續執行，於97年4月28日假釋付
    保護管束，於97年12月2日保護管束期滿未經撤銷假釋，未
    執行之刑以已執行論。甲○○猶不知悔改，復基於施用第一
    級毒品海洛因之犯意，於99年7月18日晚間7時30分許，在彰
    化縣二林鎮○○路之某廟宇內之廁所，以將海洛因摻入香煙
    內點燃吸食之方式，施用第一級毒品海洛因1次。嗣為警於
    99年7月20日晚間10時許，在彰化縣員林鎮○○路169號前盤
    查查獲，並扣得塑膠鏟管1支，經徵其同意採集尿液送驗後
    ，結果呈可待因及嗎啡陽性反應，始悉上情。
三、案經彰化縣警察局員林分局報告臺灣彰化地方法院檢察署檢
    察官偵查起訴。
    理    由
一、訊據被告甲○○對於前揭事實迭於本院行準備程序、審理時
    均坦承不諱，且其於99年7月20日為警查獲時所採集之尿液
    ，經送詮昕科技股份有限公司以酵素免疫分析法初步檢驗，
    復依氣相層析質譜議法確認檢驗結果，確呈嗎啡、可待因陽
    性反應，有該公司於99年8月4日所出具之濫用藥物檢驗報告
    、彰化縣警察局員林分局委託檢驗尿液代號與真實姓名對照
    認證單在卷可證，足徵被告任意性自白與事實相符，堪以採
    信，其犯行洵堪認定，應依法論科。
二、按毒品危害防制條例於92年7月9日修正公布，自93年1月9日
    施行，其中第20條、第23條將施用毒品之刑事處遇程序，區
    分為「初犯」及「5年內再犯」、「5年後再犯」。依其立法
    理由之說明：「初犯」，經觀察勒戒或強制戒治後，應為不
    起訴處分或不付審理之裁定；經觀察勒戒或強制戒治執行完
    畢釋放後，「5年內再犯」者，因其再犯率甚高，原實施之
    觀察勒戒及強制戒治既已無法收其實效，爰依法追訴或裁定
    交付審理。至於經觀察勒戒或強制戒治執行完畢釋放後，「
    5年後再犯」者，前所實施之觀察勒戒或強制戒治已足以遮
    斷其施用毒品之毒癮，為期自新及協助其斷除毒癮，仍適用
    「初犯」規定，先經觀察勒戒或強制戒治之程序。從而依修
    正後之規定，僅限於「初犯」及「5年後再犯」二種情形，
    始應先經觀察勒戒或強制戒治程序。倘被告於5年內已再犯
    ，經依法追訴處罰，縱其第3次（或第3次以上）再度施用毒
    品之時間，在初犯經觀察勒戒或強制戒治執行完畢釋放5年
    以後，已不合於「5年後再犯」之規定，且因已於「5年內再
    犯」，顯見其再犯率甚高，原實施觀察、勒戒或強制戒治，
    已無法收其實效，即應依該條例第10條處罰（最高法院95年
    度第7次刑事庭會議決議參照）。查本件被告於87年間因施
    用毒品案件，經裁定送觀察勒戒後，認無繼續施用傾向，於
    88年1月20日，經臺灣雲林地方法院檢察署檢察官以88年度
    偵字第88號為不起訴處分；嗣又於觀察勒戒執行完畢釋放後
    5年內之90年5月26日，再度因施用第二級毒品經觀察勒戒後
    認無繼續施用傾向，經臺灣彰化地方法院檢察署檢察官於90
    年8月7日以90年度偵字2371號為不起訴處分。嗣又於90年10
    月間，因毒品危害防制條例施用第一、二級毒品案件，經本
    院裁定送強制戒治，所犯施用毒品部分，經起訴後，於91年
    9月2日，經本院以91年訴字854號判處有期徒刑9月及5月，
    定應執行刑1年1月確定（三犯）等情，有臺灣彰化地方法院
    檢察署90年度偵字2371號不起訴處分書、本院91年度訴字第
    854號判決及臺灣高等法院被告前案紀錄表在卷可稽，顯見
    被告並非於初次觀察、勒戒執行完畢後5年內均無任何施用
    毒品之犯行，且其既已於初次觀察、勒戒執行完畢5年內，
    再犯施用毒品之罪，經本院裁定送觀察、勒戒、強制戒治，
    及判處徒刑，其已符合毒品危害防制條例第23條第2項所定
    之追訴要件，揆諸前開毒品危害防制條例條文及說明，被告
    所為本件施用毒品罪，即無「5年後再犯」規定之適用，自
    毋須再重新施予觀察、勒戒或強制戒制之處遇程序，而應直
    接訴追處罰。
三、核被告甲○○所為，係犯毒品危害防制條例第10條第1項之
    施用第一級毒品罪。被告為供施用而持有毒品之低度行為，
    應為其施用之高度行為所吸收，不另論罪。被告前因竊盜案
    ，於88年6月11日，經本院以88年易字179號判處有期徒刑1
    年4月確定（第1案）；又因搶奪案，於89年1月10日，經本
    院以88年訴字661號判處有期徒刑2年確定（第2案）；嗣第1
    案及第2案合併定執行刑3年2月，嗣假釋付保護管束，又經
    撤銷假釋應執行殘刑1年2月7日；嗣又因搶奪案，於90年9月
    13日，經本院以90年訴字822號判處有期徒刑2年2月確定（
    第3案）；嗣又因搶奪案，於92年1月20日經臺灣高等法院臺
    中分院判處有期徒刑3年2月確定（第4案）；嗣又因毒品危
    害防制條例施用第一、二級毒品案件，於91年9月2日，經本
    院以91年訴字854號判處有期徒刑9月及5月，定應執行刑1年
    1月確定，嗣並經分別減刑為有期徒刑4月又15日、2月又15
    日（第5案）；上揭第1、2案應執行之殘刑1年2月7日，第3
    案之有期徒刑2年2月，第5案減刑後與第4案所定應執行刑3
    年7月，均接續執行，於97年4月28日假釋付保護管束，於97
    年12月2日保護管束期滿未經撤銷假釋，未執行之刑以已執
    行論之事實，亦有臺灣高等法院被告前案紀錄表在卷可稽，
    其於有期徒刑執行完畢後5年內，故意再犯本件有期徒刑以
    上刑之罪，為累犯，應加重其刑。爰審酌被告曾3次因施用
    毒品經送觀察、勒戒，及強制戒治，仍未知警惕，再犯本案
    之罪，足見其雖經觀察、勒戒等治療程序，仍未徹底戒除惡
    習遠離毒害，顯未能善體國家設置觀察、勒戒及戒治機構機
    構，協助毒品施用者戒除毒害之良法美意，惟念及施用毒品
    本質上係戕害自身健康之行為，尚未嚴重破壞社會秩序或侵
    害他人權益，暨其犯罪之動機、目的、所生危害及犯罪後坦
    承犯行，犯後態度良好等一切情狀，量處如主文所示之刑及
    其應執行之刑。扣案塑膠鏟管1支，為被告所有，供其施用
    本件第一級毒品用，業據被告陳明，應依刑法第38條第1項
    第2款宣告沒收。
據上論斷，應依刑事訴訟法第273條之1第1項、第299條第1項前
段，毒品危害防制條例第10條第1項，刑法第11條、第47條第1項
38條第1項第2款，判決如主文。
本案經檢察官施教文到庭執行職務。
中     華     民    國    99    年   10   月    29    日
                        刑事第四庭  法  官  陳義忠
以上正本證明與原本無異。
如不服本判決應於收受判決後10日內，向本院提出上訴書狀，並
應敘述具體理由;其未敘述上訴理由者，應於上訴期間屆滿後20
日內向本院補提理由書（均須按他造當事人之人數附繕本）「切
勿逕送上級法院」。
中    華    民    國    99    年    10    月    29    日
                                    書記官  吳曉玟
附錄本案論罪科刑法條全文：
毒品危害防制條例第10條
施用第一級毒品者，處 6 月以上 5 年以下有期徒刑。
施用第二級毒品者，處 3 年以下有期徒刑。

司法院資訊處製作；財團法人民間司法改革基金會備份。
